【裁判字號】    99,上易,274
【裁判日期】    990504
【裁判案由】    詐欺
【裁判全文】
臺灣高等法院高雄分院刑事判決         99年度上易字第274號
上  訴  人  臺灣高雄地方法院檢察署檢察官
被      告      乙○○
上列上訴人因被告詐欺案件，不服臺灣高雄地方法院98年度易字
第1585號中華民國99年1 月29日第一審判決（起訴案號：臺灣高
雄地方法院檢察署98年度偵緝字第2157號），提起上訴，本院判
決如下：
     主  文
上訴駁回。
    事  實
一、乙○○於民國（以下同）95年間曾犯竊盜罪，經台灣高雄地
    方法院以95年度偵字第3385號判處有期徒刑9 月確定，嗣經
    同院以96年度聲減字第1195號裁定減為4 月15日確定，於96
    年8 月26日執行完畢，詎仍不知悔改，自98年3 月1 日起，
    陸續撥打報載求職廣告之聯絡電話欲應徵司機工作，至同年
    3 月6 日接獲真實姓名年籍不詳、自稱「楊經理」之詐騙集
    團成員回電，要求乙○○先交付帳戶資料應徵，詎乙○○明
    知不法份子係利用他人金融帳戶轉帳，以獲取不法利益並逃
    避執法人員之追查，亦可預見交付自己之金融帳戶之存摺、
    印章、提款卡、密碼予他人，可能生助益他人收取不法利益
    、掩飾犯行而遂行財產上犯罪之情，為徵得工作，竟仍以縱
    有此情亦不違其本意之不確定幫助詐欺犯意，於同日即98年
    3 月6 日下午3 時30分許，至華南商業銀行高雄分行申請設
    立帳號000000000000號帳戶，取得存摺、提款卡及密碼，旋
    於同日夜間18時許，在高雄市鼓山區○○○路與鼓波街口附
    近之7-ELEVEN便利商店，將其申請設立之上開華南銀行帳戶
    提款卡與密碼，交付前來會見乙○○、屬詐騙集團之真實姓
    名年籍不詳成員，使該詐騙集團成員間得以共同基於意圖為
    自己不法所有而詐欺取財之接續犯意聯絡，先由真實姓名年
    籍不詳、自稱「雯雯」之女性詐騙集團成員，於98年3 月7
    日下午5 時前之某時，在MSN 上聯繫甲○○，佯稱不願接客
    而求助於甲○○，使甲○○不疑有詐而答應幫忙買她「出場
    」，旋由同詐騙集團另名真實姓名年籍不詳、自稱「雄哥」
    之男性成員（下稱「雄哥」），以電話聯繫甲○○，並相約
    同日即98年3 月7 日下午5 時在台北市○○○路○段附近之
    第一商業銀行見面，使甲○○不疑有詐而赴約，至約定時間
    ，「雄哥」乃再以電話聯繫甲○○，要求甲○○匯款，致甲
    ○○陷於錯誤，依「雄哥」之指示於98年3 月7 日下午5 時
    28分許，操作華南商業銀行之實體自動櫃員機，自其所有之
    華南商業銀行南台中分行帳號000000000000000 號帳戶匯款
    新臺幣（下同）4,000 元至乙○○之上開華南銀行帳戶，而
    交付自己所有之金錢與該詐騙集團，「雄哥」所屬之詐騙集
    團得手後，復承上開接續犯意，繼佯以查驗甲○○是否為警
    察身分等各種名目，使甲○○續陷於錯誤，而於同日即98年
    3 月7 日下午5 時58分許、6 時16分許、6 時27分許、6 時
    33分許、6 時59分許（起訴書誤載為8 時59分許），接續按
    「雄哥」之指示匯款10,000元、20,000元、10,000元、20,0
    00元、15,000元至乙○○之上開華南銀行帳戶而接續交付自
    己所有之金錢與詐騙集團，共計79,000元，而遂該等詐騙集
    團之詐欺取財犯行。嗣甲○○不甘受騙，經報警循線查獲。
二、案經臺北縣政府警察局永和分局移送臺灣高雄地方法院檢察
    署檢察官偵查起訴。
    理  由
一、按除被告所犯為死刑、無期徒刑、最輕本刑為3 年以上有期
    徒刑之罪或高等法院管轄第一審案件者外，於已經被告就被
    訴事實為有罪之陳述時，經審判長告知被告簡式審判程序之
    旨，並聽取公訴人及被告之意見後，依刑事訴訟法第273 條
    之1 第1 項之規定，裁定進行簡式審判程序，本件依首揭規
    定，經被告乙○○同意後，經裁定進行簡式審判程序，先此
    敘明。
二、上揭事實，業據被告乙○○於原審及本院行審理時坦承不諱
    （見99年1 月13日原審準備及審判筆錄、99年4 月20日本院
    審判筆錄），核與被害人即證人甲○○於警詢時所指述遭詐
    騙匯款之過程情節大致相符，復有被告乙○○開立之上開華
    南銀行帳戶之開戶資料及存款往來明細表影本、證人甲○○
    6 次匯款至上開華南銀行帳戶之華南商業銀行自動櫃員機交
    易明細單在卷可憑，堪認被告乙○○任意性之自白核與事實
    相符，事證明確，被告乙○○犯行已堪認定。
三、本件被告乙○○係以幫助他人遂行詐欺取財犯行之意思而參
    與犯罪構成要件以外之行為，為幫助犯。是核被告乙○○所
    為，係犯刑法第30條第1 項前段、第339 條第1 項之幫助詐
    欺取財罪。被告乙○○以1 交付提款卡、密碼之幫助行為，
    造成上開詐騙集團得以於密切接近之時地數度實施詐術，侵
    害被害人甲○○同一之法益，依一般社會健全觀念，該詐騙
    集團之各次施用詐術騙取財物行為，在時間差距上獨立性極
    為薄弱，難以強行分開，在刑法評價上，以視為數個舉動之
    接續施行，合為接續犯論以包括之一罪，從而被告乙○○之
    行為亦應僅以一幫助詐欺取財罪處斷。被告乙○○於95年間
    曾犯竊盜罪，經台灣高雄地方法院以95年度偵字第3385號判
    處有期徒刑9 月確定，嗣經同院以96年度聲減字第1195號裁
    定減為4 月15日確定，於96年8 月26日執行完畢，此有臺灣
    高等法院被告前案紀錄表在卷足憑，其於有期徒刑執行完畢
    後5 年內，故意再犯本件有期徒刑以上之罪，為累犯，應依
    刑法第47條之規定加重其刑。又本件被告乙○○既為幫助犯
    ，應依刑法第30條第2 項之規定，按正犯之刑減輕之。本件
    同時有刑之加重及減輕事由，應依刑法第71條第1 項之規定
    先加後減之。
四、原審適用刑法第30條第1 項前段、第2 項、第339 條第1 項
    、第47條第1項 、第41條第1 項前段，刑法施行法第1 條之
    1 第1 項、第2 項前段規定，並審酌被告乙○○以其所有之
    上開華南銀行帳戶提款卡及密碼等物提供他人詐取被害人之
    財物，所為已影響社會正常交易安全，並使犯罪之追查趨於
    複雜，其有如事實欄所載之前科素行，有臺灣高等法院被告
    前案紀錄表在卷可憑，其幫助詐欺行為對被害人造成如事實
    欄所載之損害，行為時係處於失業求職之生活狀況，嗣後已
    坦承犯罪，態度尚佳等一切情狀，量處拘役59日，並諭知如
    易科罰金以新台幣1 千元折算1 日。並說明被告乙○○交付
    與詐欺集團使用之上開華南銀行帳戶提款卡、密碼均未扣案
    ，因無從判別是否現猶存在，為免將來執行發生困難，其不
    另為沒收諭知之理由。經核原判決認事用法並無不合，量刑
    亦屬適當，檢察官循告訴人甲○○聲請上訴指摘原判決量刑
    過輕，（另上訴意旨提及告訴人係受恐嚇取財云云，然本件
    告訴人之匯寄金錢係基於被施詐術而陷於錯誤，非因受恐嚇
    而心生畏怖而交付款項，其認應成立幫助恐嚇取財尚有誤會
    ）為無理由，應予駁回。
據上論結，應依刑事訴訟法第368條，判決如主文。
本案經檢察官林應華到庭執行職務。
中    華    民    國    99    年    5     月     4     日
                  刑事第八庭    審判長法  官  洪兆隆
                                      法  官  郭玫利
                                      法  官  張盛喜
以上正本證明與原本無異。
不得上訴。
中    華    民    國    99    年    5     月     4     日
                                      書記官  黃一秋
附錄本判決論罪科刑法條：
中華民國刑法第339條（普通詐欺罪）
意圖為自己或第三人不法之所有，以詐術使人將本人或第三人之
物交付者，處 5 年以下有期徒刑、拘役或科或併科 1 千元以下
罰金。
以前項方法得財產上不法之利益或使第三人得之者，亦同。
前二項之未遂犯罰之。

司法院資訊處製作；財團法人民間司法改革基金會備份。
